臺灣新北地方法院民事判決
110年度訴字第2522號
原      告  台灣銀行股份有限公司

法定代理人  許志文  
訴訟代理人  邱柏易  
            李炤毅  
被      告  鍾易翰  

            吳素卿  
上列當事人間請求清償債務事件，本院於中華民國111年1月20日
言詞辯論終結，判決如下：
    主      文
一、被告應連帶給付原告新臺幣1,075,100元，及自民國110年2
    月1日起至110年7月25日止，按年息百分之零點九計算之利
    息，及自110年7月26日起至清償日止，按年息百分之一點九
    計算之利息，暨自110年3月2日起至清償日止，逾期在6個月
    以內部分，按上開利率之百分之十，逾期超過6個月部分，
    就超過部分按上開利率之百分之二十計算之違約金。
二、訴訟費用由被告連帶負擔。
    事實及理由
壹、程序方面：
一、按當事人得以合意定第一審管轄法院，但以關於由一定法律
    關係而生之訴訟為限。前項合意，應以文書證之，民事訴訟
    法第24條定有明文。經查，本件兩造於放款借據一般條款第
    18條約定「本借款或甲方對乙方所負各筆債務之合計金額如
    超逾民事訴訟法所定適用小額程序之金額且涉訟時，則全體
    當事人合意以板橋地方法院（即消費關係發生地法院）為第
    一審管轄法院。但法律有專屬管轄之特別規定者，從其規定
    。」有放款借據在卷可考（見本院卷第12頁、第14頁），是
    本院就本件訴訟自有管轄權，先予敘明。
二、本件被告經合法通知，皆無正當理由均未於最後言詞辯論期
    日到場，核無民事訴訟法第386條所列各款情形，爰依原告
    聲請，由其一造辯論而為判決。
貳、實體方面：
一、原告主張：
  ㈠被告鍾易翰前就讀私立南強工商及東南科技大學時，邀同被
    告吳素卿為連帶保證人，分別於民國97年8月18日、99年8月
    10日與原告簽訂借款額度新臺幣（下同）30萬元、80萬元之
    放款借據共2筆（下稱系爭借據）。又原告依系爭借據一般
    條款第4條第2款約定，憑被告鍾易翰於教育階段內各學期出
    具之「撥款通知書」撥款共23筆，金額合計1,075,100元，
    又依97年8月18日簽訂之放款借據第4條第2項第6款、第3項
    及第6條第1項、99年8月10日簽訂之放款借據第5條第1項第7
    款、第2項及第6條第1項約定，被告鍾易翰應於其該階段學
    業完成（含休、退學）或服義務兵役退伍後滿1年之日起分2
    76期，每滿1個月為1期平均攤還本金或本息，倘被告不按期
    償還本金或本息，除應自遲延日起按約定利率計付遲延利息
    外，遲延還本付息部分，本金自到期日起，遲延利息自付息
    日起，照應還款額，逾期6個月以內者，按借款利率10%；超
    過6個月者，按借款利率20%加計違約金。且撥款通知書上均
    有約定被告鍾易翰就各教育階段之異動負告知義務。
  ㈡而被告鍾易翰於108年9月9日最後一次向原告申請撥款時，其
    申請書上記載預定109年1月畢業，之後被告鍾易翰並未再向
    原告申請展延，也沒有再申請撥款，且原告於110年7月9日
    寄發給被告的催繳通知書中，亦告知如有繼續升學、服兵役
    等可辦理展延事由，可辦理展延，然被告仍未申請展延。是
    本件依108年9月9日申請撥款通知書所載之預定畢業年月109
    年1月為被告鍾易翰畢業年月，則被告鍾易翰於畢業後滿一
    年之日起，應開始分期清償借款。惟被告鍾易翰自110年3月
    1日起即未依約履行債務，迄今尚欠本金1,075,100元及利息
    、違約金未還，迭經原告催討，未獲置理，則依系爭借據一
    般條款第7條約定，任何一宗款項不依約清償或攤還本金時
    ，即視為全部到期。而被告吳素卿既為連帶保證人，對本件
    債務亦應負連帶清償責任。
  ㈢此外，依系爭借據一般條款第6條第2項約定，被告鍾易翰對
    原告所負債務，不依期還本付息，經原告轉列催收款項時，
    自轉列催收款項之日起，其利率改按轉列催收款項之日，依
    本借款利率加計1%固定計算，本件轉列催收款日期為110年7
    月26日，當時本借款利率為0.9%，加計1%固定計算後之遲延
    利率為1.9%。綜上所述，原告自得依消費借貸及連帶保證法
    律關係，請求被告連帶清償借款等語。
    並聲明：㈠被告應連帶給付原告1,075,100元，及自110年2月
    1日起至110年7月25日止，按年息0.9%計算之利息，及自110
    年7月26日起至清償日止，按年息1.9%計算之利息，暨自110
    年3月2日起至清償日止，逾期在6個月以內部分，按上開利
    率之10%，逾期超過6個月部分，就超過部分按上開利率之20
    %計算之違約金。　　
二、被告未於言詞辯論期日到場，亦未提出任何書狀作聲明或陳
    述。
三、本院得心證之理由：
  ㈠按稱消費借貸者，謂當事人一方移轉金錢或其他代替物之所
    有權於他方，而約定他方以種類、品質、數量相同之物返還
    之契約；借用人應於約定期限內，返還與借用物種類、品質
    、數量相同之物，民法第474條第1項、第478條前段分別定
    有明文。
  ㈡經查，原告主張上揭事實，業據原告提出與所述相符之就學
    貸款申請/撥款通知書23紙，並經本院核閱原本無訛（見本
    院卷第15頁至第59頁、第148頁），及提出放款借據（就學
    貸款專用）2紙、就學貸款放出查詢單、就學貸款借保人基
    本資料查詢、就學貸款利率資料、催繳通知暨掛號函件執據
    等件（見本院卷第11頁至第14頁、第61頁至第65頁、第69頁
    、第137頁至第143頁）在卷為憑，應堪採信。
  ㈢是原告與被告鍾易翰間既成立上開消費借貸契約，依據系爭
    借據一般條款第7條第1項第1款約定：「甲方（即被告鍾易
    翰，下同）有下列情形之一者，無須由乙方（即原告，下同
    ）事先通知或催告，乙方得就本借款隨時停止甲方動用、減
    少對甲方核給之借款額度、或縮短動用期限、或視為全部到
    期：㈠對乙方所負任何一宗債務不依約清償或攤還本金時。
    」則被告鍾易翰經原告通知依約繳款，然未依期返還借款之
    本息，已喪失期限利益，其借款債務視為全部到期，是原告
    請求被告鍾易翰給付尚未清償之借款本金1,075,100元，自
    屬有據。又被告鍾易翰既有前揭未依約償還本息之事實，原
    告自得請求其依約給付兩造約定之利息、違約金。
  ㈣次按數人負同一債務，明示對於債權人各負全部給付之責任
    者，為連帶債務。連帶債務之債權人，得對於債務人中之一
    人或數人或其全體，同時或先後請求全部或一部之給付。連
    帶債務未全部履行前，全體債務人仍負連帶責任，民法第27
    2條第1項、第273條分別定有明文。又保證債務之所謂連帶
    ，係指保證人與主債務人負同一債務，對於債權人各負全部
    給付之責任者而言，此就民法第272條第1項規定連帶債務之
    文義參照觀之甚明。故連帶保證與普通保證不同，縱使無民
    法第746條所揭之情形，亦不得主張同法第745條關於檢索抗
    辯之權利（最高法院45年台上字第1426號判決意旨參照）。
    經查，原告與被告鍾易翰間存有前揭消費借貸之債權債務關
    係，又被告吳素卿就被告鍾易翰對原告本件借款債務負連帶
    保證之責亦與原告達成合意，有系爭借據可憑，是被告吳素
    卿為本件借款債務之連帶保證人，自應就本件借款之本金債
    務、利息債務、違約金債務均負連帶清償責任。
四、綜上所陳，原告依消費借貸及連帶保證之法律關係，請求被
    告連帶給付如主文第1項所示本金、利息及違約金，皆為有
    理由，應予准許。
五、訴訟費用負擔之依據：民事訴訟法第78條、第85條第2項。
中    華    民    國   111    年    2     月    24    日
                  民事第七庭    法  官  謝宜雯
以上正本係照原本作成
如對本判決上訴，須於判決送達後20日內向本院提出上訴狀。如
委任律師提起上訴者，應一併繳納上訴審裁判費。
中    華    民    國   111    年    2     月    24    日
                                書記官  劉德玉